臺灣高等法院高雄分院刑事裁定　 100年度交抗字第31號
抗　告　人
即受處分人　朱慶林
上列抗告人因違反道路交通管理處罰條例聲明異議案件，不服臺
灣屏東地方法院中華民國99年12月8日裁定（99年度交聲字第140
號），提起抗告，本院裁定如下：
    主  文
抗告駁回。
    理  由
一、抗告意旨略以：抗告人即受處分人（下稱抗告人）確實於該
    處停等紅燈，並俟綠燈後右轉，並未闖越紅燈；且伊亦未見
    警察所拍攝之照片或當場將伊攔停，抗告人並無違規，本人
    欲與執勤警員對質，爰請明察秋毫，撤銷原裁定云云。
二、原裁定意旨以：
  (一)抗告人騎乘重型機車（車號：M6T-605 ）於民國98年4 月9
    日11時30分許，行經台27線仙吉路與屏57線交岔路口有闖越
    紅燈，並拒絕停車接受稽查而逃逸之情，業經舉發員警陳天
    壽陳稱：伊於98年4 月9 日（原審誤載為99年5 月11日）11
    時30分許，在台27線仙吉路與屏57線交岔路口，伊見一部車
    牌號碼為M6T-605 重型機車闖越紅燈，經伊以紅色旗幟並鳴
    笛示意該機車停車，但該男性駕駛人見警方攔查非但不停車
    受檢，而由北上車道迴轉往南下車道加速逃逸等語，有該舉
    發員警出具之報告書在卷可參（見原審卷第12頁），核諸上
    開關於抗告人當日如何騎乘機車違規闖越紅燈及拒絕停車接
    受稽查逃逸之過程，舉發員警陳述甚為詳細、具體，亦無違
    背經驗法則、論理法則。
  (二)復參舉發地點路面開闊，交通號誌豎立處並未有何遮蔽物，
    視距甚為良好；另舉發員警工作紀錄簿亦具體載明舉發本件
    抗告人交通違規之情，有舉發現場照片、舉發現場圖、屏東
    縣政府警察局東港分局新園派出所員警工作紀錄簿附卷可考
    （見原審卷第18至22頁）。是本件舉發員警於本件舉發時，
    應可清楚辨識上開交岔路口交通號誌運作情況，而無誤為舉
    發之情。
  (三)另佐以本件舉發通知單駕駛人姓名欄記載「光陽、銀色」（
    見原審卷第8 頁）與抗告人提供之上開車牌號碼重型機車照
    片比對（見原審卷第27至28頁），該車車身顏色、機車廠牌
    亦相吻合，益徵舉發員警前揭所述，應與事實相符，堪以憑
    信。再者，本件舉發員警身為員警，其執行公務本身倘有違
    法、不當，將有受行政懲處責任之嚴格監督。而舉發員警與
    抗告人並無怨隙、仇恨，衡情應無捏造交通違規事實，陷害
    抗告人之理。
  (四)從而，本件抗告人確有騎乘上開重型機車，於上述時、地，
    有闖紅燈及拒絕停車接受稽查而逃逸之違規情事，應堪認定
    。
  (五)抗告人固辯稱：未見警察所拍攝之照片云云。然交通警察掣
    單舉發違反道路交通管理處罰條例所列違規事實，本質上為
    行政處分，係公務員基於職務上權力，依法就特定之具體事
    件所為具公法上效果之單方面行政行為，基於公務員為公法
    上行為具有公信力之原則，該行政行為當可被推定為真正，
    其據以依法處分之事實認定亦為正確無誤，本此公信原則，
    立法者乃賦予行政機關制定違反道路交通事件統一裁罰基準
    及處理細則，使執行勤務員警得當機處分，以達其維護交通
    秩序、安全之行政目的，反之，若謂公務員一切行政行為均
    需預留證據以證其實，則國家行政勢必窒礙難行，是本件舉
    發員警本其維護交通秩序、安全職責所為之舉發，雖未照相
    存證，亦應受到合法、正確之推定。另員警稽查違反道路交
    通安全規則之各種違規行為，本有不同之執行方法，就闖紅
    燈而言，單憑執勤員警之目視應即可確定，並非每件違規行
    為均須以照相舉發，始可認定之。此在數量龐大且突發狀況
    較多之交通事件中尤然，不因未經拍照存證或其他科學方法
    舉證而有異。復闖越紅燈之違規行為，具高度危險性，發生
    時間甚短，本質上屬稍縱即逝之違規行為，尚難強令員警於
    舉發時，須另輔以其他證據。況本件以前述違規當時之情況
    證據及經驗法則，適足補強員警執行勤務之際，依法舉發之
    正確性。是抗告人前開所辯，尚難遽為有利於抗告人之認定
    。
三、經查：
  (一)按汽車駕駛人行經有燈光號誌管制之交岔路口闖紅燈者，處
    1,800 元以上5,400 元以下罰鍰，道路交通管理處罰條例第
    53條定有明文。又汽車駕駛人，駕駛汽車有違反該條例之行
    為，經交通勤務警察或依法令執行交通稽查任務人員制止時
    ，不聽制止或拒絕停車接受稽查而逃逸者，除按各該條規定
    處罰外，處3,000 元以上6,000 元以下罰鍰，同條例第60條
    第1 項亦有明文規定。再汽車駕駛人有前開第53條規定之情
    形者，除依該條處罰鍰外，並予記違規點數3 點；有前開第
    60條第1 項規定之情形者，除依各該條處罰鍰外，並予記違
    規點數1 點，同條例第63條第1 項第3 款、第1 款亦有明文
    規定。
  (二)本件抗告人確有於上揭時地駕駛機車違規為警舉發之事實，
    業據證人即執勤員警陳天壽於98年12月25日所製作之上開職
    務報告書載述甚明（見原審卷第12頁）；復有屏東縣政府警
    察局東港分局新園派出所員警工作紀錄簿在卷可憑（見原審
    卷第22頁）；而觀之該工作紀錄簿之紀錄，員警陳天壽明確
    載稱：於98年4 月9 日11時30分執勤時，有「駕駛M6T-605
    機車之男子闖越紅燈，經攔查未停，依法舉發」之情事，且
    該工作紀錄簿係按期日連續記載，則該記載自非臨時虛偽杜
    撰者；況且抗告人於99年4 月26日所出具之汽車所有人告知
    違規駕駛人申報書（申報人為車主林芝蘭；抗告人為受委託
    人）中，亦自承伊於98年4 月9 日有駕駛M6T-605 機車之事
    實，是員警陳天壽於上開職務報告書及工作紀錄簿之記載，
    應屬無訛。
  (三)抗告人抗告意旨雖稱：法治國家，均講求事實、證據，豈可
    只相信一方之詞？應由抗告人與警員對面辯論云云。惟按警
    察舉發違反道路交通管理處罰條例所列之違規事實，本質上
    為行政處分，係公務員基於職務上之權力，依法就特定之具
    體事件所為之具公法上效果之單方行政行為，基於公務員為
    公法上行為具有公信力之原則，該行政行為當可被推定為真
    正，即員警本其維護交通秩序、安全職責所為之舉發，自應
    受到合法、正確之推定。本件員警陳天壽為執行交通取締勤
    務之警員，對此等交通案件有相當舉發之經驗，其於依法執
    行職務時，親眼目睹抗告人駕車違規之情形，並就其所見所
    聞記載於工作紀錄簿、職務報告書，即公務員職務所掌之公
    文書，其中就抗告人駕車違規之過程，已為翔實之說明；況
    且依現場圖及照片觀之（見原審卷第18頁以下），警方係在
    前方路邊臨檢，如依抗告人所言，其係在警員前方處『等候
    紅燈右轉入瓦瑤村』（見抗告人抗告狀(一)），則警方根本無
    法看見抗告人機車後面之車牌號碼（按機車前面無車牌）；
    必係抗告人在警員之前方有折返動作，警方始能目睹機車後
    面之車牌號碼，而記載於工作紀錄簿上，因而員警陳天壽所
    為上開記載，並無何違背一般經驗或論理法則之情形，則該
    工作紀錄簿、職務報告書之記載自堪以採信。況員警陳天壽
    與抗告人素不相識，雙方亦無仇怨，亦無甘冒犯公文書登載
    不實罪以誣陷抗告人之必要。至於法院審理交通異議案件，
    是否應傳訊證人與抗告人對質，當視事實是否已明確而定；
    如原審依據其他證據資料足以辨明時，自無再傳訊之必要。
    而本件依上開員警陳天壽之職務報告書，及原審主動向屏東
    縣政府警察局東港分局調閱之員警工作紀錄簿、相片及現場
    圖等證據資料，足以確認抗告人有上開違規事實，當無再傳
    訊證人與抗告人對質之必要。是抗告人抗告意旨，尚無足取
    。
  (四)又本件執勤員警舉發抗告人駕車違規時，因抗告人拒「攔停
    」而逃逸，是縱員警未及錄音、錄影或照相取證，但亦不妨
    害員警當場舉發行為之合法性，此於原審裁定書中業已詳敘
    甚明，爰不再贅述。
  (五)綜上各情，抗告人確有駕車行經有燈光管制之交岔路口闖紅
    燈，並有拒絕停車接受稽查而逃逸之違規情事，原處分機關
    依道路交通管理處罰條例第53條第1 項、第60條第1 項之規
    定，裁處罰鍰共新臺幣4,800 元，並依同條例第63條規定記
    違規點數4 點，於法有據；進而原審依道路交通案件處理辦
    法第19條之規定，裁定駁回抗告人之異議，核無違誤。抗告
    人仍執前詞提起抗告，並無理由，應予駁回。
四、本件原處分機關之裁決書，其中有關抗告人『違規時間』、
    『原舉發通知單應到案日期』之年份記載部分，雖誤載為『
    99年』（應為98年），而有瑕疵之處；惟此疏忽錯誤，依全
    文意旨，應不影響基本事實之認定，本院自無撤銷原處分或
    發回之必要，一併指明。
據上論結，應依道路交通案件處理辦法第26條，刑事訴訟法第41
2 條，裁定如主文。
中    華    民    國   100    年    2     月    9     日
                  刑事第四庭    審判長法  官  蕭權閔
                                      法  官  林水城
                                      法  官  吳進寶
以上正本證明與原本無異。
不得再抗告。
中    華    民    國   100    年    2     月    9     日
                                      書記官  唐奇燕